---
title: 'TP 3 : Analyse des sentiment Approach Tidy'
output:
  pdf_document:
    toc: yes
    dev: tikz
    number_section: yes
    keep_tex: yes
  html_document:
    toc: yes
    toc_float: yes
    number_section: yes
    theme: cosmo
    highlight: haddock
    number_sections: yes
---

```{r setup, echo = FALSE,message = FALSE,warning = FALSE}
knitr::opts_chunk$set(echo = TRUE,
                      fig.height = 4, fig.width = 4,
                      fig.align = 'center',
                      sanitize=TRUE,
                      warning=FALSE,
                      message=FALSE)
library(knitr)# pour kable
library(kableExtra)# pour améliorer la présentation des tableaux

options(tikzSanitizeCharacters = c("%", "^",  "&", "~", "é", "É", "è", "È", "à", "À","ê","_"),
        tikzReplacementCharacters = c("\\%","\\^{}","\\&", "\\char`\\~", "\\'e", "\\'E", "\\`e", "\\`E", "\\`a","\\`A","\\^e","\\_{}")
        )
```




Ce script reprend celui du livre *Text Mining with R a tidy approach*.

# Chargement des données et packages - Présentation des packages

**tidytext** est le package qui permet d'effectuer l'analyse de données textuelles avec des tibbles. Il contient 3 dictionnaires (anglais) qui permettent de faire de l'analyse de sentiments.
Le package **janeaustenr** contient 6 nouvelles d'une auteure anglaise.

```{r}


```

Le package **textdata** contient plusieurs lexiques différents. Nous allons nous servir des 3 suivants : 

 - **afinn :** un score positif ou négatif est attribué à chaque mot du lexique.
 - **bing :** chaque mot est catalogué en positif ou négatif.
 - **nrc :** un sentiment (colère, joie...) est attribué à chaque mot (10 catégories)

```{r}


```

# Chargement de la base de données textuelles.

Pour travailler sur ces textes, il faut préparer la base de données.

**austen_books** contient deux colonnes intitulées 

 - `text` qui contient les lignes du livre (1 ligne par ligne) 
 - `book` qui spécifie le livre. 

```{r}
austen_books()
```

Nous allons créer une base de données qui séparera en mots et  précisera le livre le chapitre et le numéro de la ligne. 
On crée :

 - une variable **linenumber** pour déterminer le numéro de ligne dans le livre avec la commande **row_number()**. 
 - Pour repérer les chapitres on repère les lignes contenant une chaine de caractères débutant par **chapter** un espace un nombre digital ou romain. 
 - En cumulant les valeurs logiques obtenues on obtient les chapitres auquel appartient chaque ligne du texte, puis on dégroupe les livres et on découpe les lignes en mots.

```{r}



```

Ce travail de découpage par chapitre n'est pas nécessaire pour la suite, mais c'est un bon exemple de détection de chaîne de caractère... ce qui est utile dans l'analyse textuelle.


# Etude avec le lexique nrc
Nous allons sélectionner les mots de la catégorie joy du lexique nrc :

```{r}
nrc_joy<-get_sentiments("nrc") %>% filter(sentiment =="joy")
```

Recherchons les mots les plus fréquents de la catégorie joy dans le livre Emma. La commande **inner_join** permet  de joindre les tableaux en prenant toutes les lignes de **tidybook** ayant une concordance avec une ligne de **nrc_joy**.

```{r}



```


# Etude avec le lexique bing


```{r}



```
Regardons ce code :


#. Depuis **tidy_books**, on accole le sentiment à chaque mot qui est contenu dans le lexique bing.
#. Dans chaque livre, on regroupe les lignes par paquet de 80 (en créant la variable index), on compte les différents sentiments (ici positif et négatif).
#. On transforme le tableau au niveau des colonnes sentiment et effectif n, en créant des colonnes correspondant aux modalités de la variable sentiment en donnant l'effectif correspondant.
#. Puis on crée la nouvelle variable sentiment qui sera la différence entre les scores.

Effectuons la représentation graphique des sentiments selon les livres par paquets de 20 lignes.
```{r, fig.width=7,fig.height=7}
ggplot(jane_austen_sentiment, aes(index, sentiment, fill = book)) +
  geom_col(show.legend = FALSE) +
  facet_wrap(~book, ncol = 2, scales = "free_x")
```


# Détermination des mots positifs et négatifs les plus citées.
Nous allons travailler avec l'ensemble de l’oeuvre et déterminer les mots du lexique bing positif ou négatif et compter leur occurrence.

```{r}



```

Effectuons la représentation graphique des 10 mots positifs ou négatifs les plus fréquents.

```{r, fig.height=2.5,fig.width=7}


```

Le mot **miss** dans ces livres est associé à un nom propre, et ne correspond pas au verbe. Il faudra étudier les segments de deux mots. Nous allons supprimer ce mot en créant un nouvelle base de mots à supprimer, comme au TP précédent.

```{r}



```

**poor** est maintenant le mot négatif le plus commun.

# Comparaison des 3 lexiques de sentiments.

Nous allons comparer les résultats des 3 lexiques pour le livre "pride et prejudice".

```{r}



```

Nous allons d'abord travailler avec le lexique **AFINN** qui donne un score + ou - aux mots, en adaptant la même méthodologie, mais ici en comptant les scores et non le nombre d’occurrence :

```{r}


```

 Nous allons construire, dans un premier temps un tableau contenant les mots du livre associés au sentiment positif et négatif des deux méthodes **bing** et **nrc** en distinguant les deux. Puis nous déterminerons comme précédemment un score de sentiment.
 
```{r}



```

Ensuite on assemble les deux tableaux et on peut affectuer la représentation graphique en comparant les méthodes.


```{r, fig.height=6,fig.width=6}


```

Les différences peuvent s'expliquer aussi par les lexiques :

```{r}


```


















