---
title: "FINESS — Offre de Soins & Territoires"
output:
  flexdashboard::flex_dashboard:
    orientation: columns
    vertical_layout: fill
    logo: null
runtime: shiny
---

```{r global, include=FALSE}
# ============================================================
# BLOC GLOBAL — Chargement des packages et préparation des données
# Ce bloc s'exécute une seule fois au démarrage de l'application.
# Toutes les données préparées ici sont partagées entre les onglets.
# ============================================================

knitr::opts_chunk$set(echo = FALSE, warning = FALSE, message = FALSE)

# ── 1. Vérification et chargement des packages ──────────────────────────────
required_packages <- c(
  "flexdashboard", "shiny", "tidyverse", "tidytext", "wordcloud2",
  "wordcloud", "leaflet", "sf", "DT", "plotly", "stopwords", "scales",
  "htmltools", "stringi", "lubridate"
)

missing_pkgs <- required_packages[
  !vapply(required_packages, requireNamespace, logical(1), quietly = TRUE)
]
if (length(missing_pkgs) > 0) {
  stop(paste0(
    "Packages manquants : ", paste(missing_pkgs, collapse = ", "),
    "\nInstalle-les avec : install.packages(c(",
    paste0('"', missing_pkgs, '"', collapse = ", "), "))"
  ))
}

library(flexdashboard); library(shiny);      library(tidyverse)
library(tidytext);      library(wordcloud2); library(leaflet)
library(wordcloud)
library(sf);            library(DT);         library(plotly)
library(stopwords);     library(scales);     library(htmltools)
library(stringi);       library(lubridate)


# ── 2. Paramètres globaux ────────────────────────────────────────────────────
PAL <- list(
  primary   = "#1a3a5c",   
  secondary = "#2176ae",   
  accent    = "#00b4d8",   
  success   = "#06a77d",   
  warn      = "#f4a261",   
  danger    = "#c1121f",   
  light     = "#f0f4f8",   
  muted     = "#8896a8",   
  border    = "#d0dce8"    
)

theme_finess <- function(base_size = 12) {
  theme_minimal(base_size = base_size) +
    theme(
      text              = element_text(family = "sans", colour = PAL$primary),
      plot.title        = element_text(face = "bold", size = rel(1.1),
                                       margin = margin(b = 6)),
      plot.subtitle     = element_text(colour = PAL$muted, size = rel(0.88),
                                       margin = margin(b = 8)),
      axis.text         = element_text(colour = "#4a5568"),
      axis.title        = element_text(colour = PAL$muted, size = rel(0.85)),
      panel.grid.major  = element_line(colour = "#e8edf2", linewidth = 0.45),
      panel.grid.minor  = element_blank(),
      plot.background   = element_rect(fill = "white", colour = NA),
      panel.background  = element_rect(fill = "white", colour = NA),
      legend.position   = "bottom",
      legend.background = element_rect(fill = "white", colour = NA)
    )
}


# ── 3. Fonctions utilitaires de lecture ──────────────────────────────────────
read_finess_csv <- function(path) {
  guessed <- readr::guess_encoding(path, n_max = 20000)
  enc <- guessed |>
    dplyr::slice_head(n = 1) |>
    dplyr::pull(encoding)
  if (length(enc) == 0 || is.na(enc) || enc == "") enc <- "UTF-8"

  readr::read_delim(
    file         = path,
    delim        = ";",
    col_types    = readr::cols(.default = readr::col_character()),
    trim_ws      = TRUE,
    locale       = readr::locale(encoding = enc),
    show_col_types = FALSE,
    progress     = FALSE
  )
}

normalize_text <- function(x) {
  x |>
    enc2utf8() |>
    stringi::stri_trans_general("Latin-ASCII") |>
    stringr::str_to_lower()
}

extract_dep <- function(nofinesset) {
  stringr::str_sub(nofinesset, 1, 2)
}


# ── 4. Chargement des données brutes ─────────────────────────────────────────
DATA_PATH <- "C:/Donnees_en_entreprise/Data"

etablissements <- read_finess_csv(file.path(DATA_PATH, "finess_etablissements.csv"))
activites   <- read_finess_csv(file.path(DATA_PATH, "finess_activites_soin.csv"))
disciplines <- read_finess_csv(file.path(DATA_PATH, "finess_disciplines_enseignement.csv"))
materiels   <- read_finess_csv(file.path(DATA_PATH, "finess_materiels_lourds.csv"))
etalab_raw  <- read_finess_csv(file.path(DATA_PATH, "etalab-cs1100505-stock-20260311-0344.csv")) |>
  setNames(c("type_lien", "finess", "etalab", "meta"))


# ── 5. Nettoyage et enrichissement des tables principales ────────────────────
activites_clean <- activites |>
  mutate(
    dep         = extract_dep(nofinesset),
    dateautor   = lubridate::ymd(dateautor, quiet = TRUE),
    datemeo     = lubridate::ymd(datemeo,   quiet = TRUE),
    datefin     = lubridate::ymd(datefin,   quiet = TRUE),
    annee_autr  = lubridate::year(dateautor),
    annee_meo   = lubridate::year(datemeo),
    lib_act_court = str_trunc(libactivite, 60),
    encore_actif = is.na(datefin) | datefin > Sys.Date()
  )

disciplines_clean <- disciplines |>
  mutate(
    dep       = extract_dep(nofinesset),
    dateautor = lubridate::ymd(dateautor, quiet = TRUE),
    annee     = lubridate::year(dateautor),
    capaut_n  = suppressWarnings(as.integer(capaut))
  )

materiels_clean <- materiels |>
  mutate(
    dep       = extract_dep(nofinesset),
    dateautor = lubridate::ymd(dateautor, quiet = TRUE),
    datemeo   = lubridate::ymd(datemeo,   quiet = TRUE),
    annee_meo = lubridate::year(datemeo),
    lib_eml_court = case_when(
      str_detect(libeml, "IRM|imagerie")                   ~ "IRM clinique",
      str_detect(libeml, "Scanographe")                    ~ "Scanner médical",
      str_detect(libeml, "Tomographe")                     ~ "Tomographe TEP",
      str_detect(libeml, "scintillation.*sans")            ~ "Gamma-caméra (sans PET)",
      str_detect(libeml, "scintillation.*avec")            ~ "Gamma-caméra (avec PET)",
      str_detect(libeml, "Caisson")                        ~ "Caisson hyperbare",
      str_detect(libeml, "Cyclotron")                      ~ "Cyclotron médical",
      str_detect(libeml, "positons")                       ~ "Caméra à positons",
      TRUE                                                  ~ str_trunc(libeml, 45)
    )
  )

etalab_map <- etalab_raw |>
  filter(type_lien == "structureet") |>
  transmute(nofinesset = finess, etalab) |>
  distinct(nofinesset, .keep_all = TRUE)


# ── 6. Agrégation par département ────────────────────────────────────────────
dep_act <- activites_clean |>
  group_by(dep) |>
  summarise(
    n_etab_act      = n_distinct(nofinesset),     
    n_autorisations = n(),                          
    n_types_act     = n_distinct(libactivite),      
    n_actives       = sum(encore_actif, na.rm = TRUE), 
    taux_actif      = mean(encore_actif, na.rm = TRUE), 
    annee_min       = min(annee_autr[annee_autr > 1950], na.rm = TRUE), 
    annee_med       = median(annee_autr[annee_autr > 1950], na.rm = TRUE),
    .groups = "drop"
  )

dep_dis <- disciplines_clean |>
  group_by(dep) |>
  summarise(
    n_etab_dis   = n_distinct(nofinesset),
    n_formations = n(),
    n_types_dis  = n_distinct(libde),
    cap_total    = sum(capaut_n, na.rm = TRUE),   
    cap_moy      = mean(capaut_n, na.rm = TRUE),  
    .groups = "drop"
  )

dep_mat <- materiels_clean |>
  group_by(dep) |>
  summarise(
    n_etab_mat  = n_distinct(nofinesset),
    n_mat_total = n(),
    n_types_mat = n_distinct(libeml),
    n_irm       = sum(str_detect(libeml, "IRM|imagerie"), na.rm = TRUE),
    n_scanner   = sum(str_detect(libeml, "Scanographe"), na.rm = TRUE),
    n_tep       = sum(str_detect(libeml, "Tomographe"), na.rm = TRUE),
    .groups = "drop"
  )

dep_etalab <- activites_clean |>
  select(nofinesset, dep) |>
  distinct() |>
  left_join(etalab_map, by = "nofinesset") |>
  group_by(dep) |>
  summarise(
    n_etab_total_act = n_distinct(nofinesset),
    n_avec_etalab  = n_distinct(nofinesset[!is.na(etalab)]),
    pct_etalab     = 100 * n_avec_etalab / n_etab_total_act,
    .groups = "drop"
  )

dep_etab_total <- etablissements |>
  transmute(
    nofinesset,
    dep = dplyr::coalesce(
      dplyr::na_if(stringr::str_to_upper(stringr::str_trim(departement)), ""),
      extract_dep(nofinesset)
    )
  ) |>
  filter(!is.na(dep), dep != "") |>
  distinct(nofinesset, dep) |>
  count(dep, name = "n_etab_total")

dep_stats <- dep_act |>
  full_join(dep_dis,    by = "dep") |>
  full_join(dep_mat,    by = "dep") |>
  full_join(dep_etalab, by = "dep") |>
  full_join(dep_etab_total, by = "dep") |>
  mutate(
    across(where(is.integer), ~replace_na(., 0L)),
    across(where(is.double),  ~replace_na(., 0)),
    score_offre = scales::rescale(
      0.4 * scales::rescale(n_autorisations, to = c(0,1)) +
      0.3 * scales::rescale(n_formations,    to = c(0,1)) +
      0.3 * scales::rescale(n_mat_total,     to = c(0,1)),
      to = c(0, 100)
    )
  )

# ── 7. Données géographiques ─────────────────────────────────────────────────
dep_geo <- sf::st_read(
  file.path(DATA_PATH, "departements.geojson"), quiet = TRUE
) |>
  mutate(
    dep  = stringr::str_pad(as.character(code), 2, pad = "0"),
    nom  = as.character(nom)
  ) |>
  sf::st_transform(4326) |>
  left_join(dep_stats, by = "dep") |>
  mutate(
    across(where(is.integer), ~replace_na(., 0L)),
    across(where(is.double),  ~replace_na(., 0))
  )

# ── 8. Analyse textuelle ─────────────────────────────────────────────────────
corpus_etab <- etablissements |>
  transmute(
    nofinesset,
    dep = dplyr::coalesce(
      dplyr::na_if(stringr::str_to_upper(stringr::str_trim(departement)), ""),
      extract_dep(nofinesset)
    ),
    commune,
    rs
  ) |>
  filter(!is.na(rs), rs != "") |>
  distinct(nofinesset, .keep_all = TRUE) |>
  mutate(
    rs_utf8    = enc2utf8(rs),
    text_clean = rs_utf8 |>
      stringr::str_replace_all("['’]", " ") |>
      stringr::str_replace_all("[^[:alnum:] ]", " ") |>
      stringr::str_squish()
  )

toponym_tokens <- etablissements |>
  transmute(
    dep = dplyr::coalesce(
      dplyr::na_if(stringr::str_to_upper(stringr::str_trim(departement)), ""),
      extract_dep(nofinesset)
    ),
    geo_text = paste(commune, ligneacheminement, libdepartement)
  ) |>
  filter(!is.na(dep), dep != "", !is.na(geo_text), geo_text != "") |>
  mutate(
    geo_text = geo_text |>
      normalize_text() |>
      stringr::str_replace_all("['’-]", " ") |>
      stringr::str_replace_all("[^[:alnum:] ]", " ") |>
      stringr::str_squish()
  ) |>
  tidytext::unnest_tokens(
    output = word_norm,
    input  = geo_text,
    token  = "words"
  ) |>
  filter(
    stringr::str_detect(word_norm, "[a-z]"),
    stringr::str_length(word_norm) > 2
  ) |>
  distinct(dep, word_norm)

stop_fr <- tibble(
  word_norm = normalize_text(stopwords::stopwords("fr", source = "snowball"))
)
stop_metier <- tibble(
  word_norm = c(
    "centre", "centres", "etablissement", "etablissements", "site", "sites",
    "groupement", "pole", "poles", "service", "services", "unite", "unites",
    "maison", "sante", "institut", "association", "residence", "foyer",
    "de", "du", "des", "d", "l", "le", "la", "les", "aux", "sur",
    "chez", "en", "au", "et", "ou",
    "sa", "sas", "sasu", "sarl", "selarl", "selas", "scp", "scm", "sci",
    "eurl", "gie", "ei", "sea", "searl",
    "jour", "vie", "accueil", "sociale", "domicile", "adultes", "enfants",
    "hebergement", "nord", "sud", "paris", "val", "pays", "saint", "jean",
    "siege", "asso", "ctre"
  )
)
stop_all <- bind_rows(stop_fr, stop_metier) |>
  distinct()

tokens_etab <- corpus_etab |>
  tidytext::unnest_tokens(
    output = word,
    input  = text_clean,
    token  = "words"
  ) |>
  mutate(
    word_norm = normalize_text(word),
    word_norm = dplyr::case_when(
      word_norm %in% c("pharmacies", "officine", "officines") ~ "pharmacie",
      TRUE ~ word_norm
    ),
    word_norm = dplyr::if_else(word_norm %in% c("ssad", "ssiad"), "ssiad", word_norm)
  ) |>
  filter(
    stringr::str_detect(word_norm, "[a-z]"),
    stringr::str_length(word_norm) > 2
  ) |>
  anti_join(stop_all, by = "word_norm") |>
  anti_join(toponym_tokens, by = c("dep", "word_norm"))

bigrams_etab <- corpus_etab |>
  tidytext::unnest_tokens(
    output = bigram,
    input  = text_clean,
    token  = "ngrams", n = 2
  ) |>
  tidyr::separate(bigram, into = c("w1", "w2"), sep = " ", remove = FALSE) |>
  mutate(
    w1 = normalize_text(w1),
    w2 = normalize_text(w2)
  ) |>
  filter(
    !is.na(w1), !is.na(w2),
    stringr::str_detect(w1, "[a-z]"), stringr::str_detect(w2, "[a-z]"),
    stringr::str_length(w1) > 2, stringr::str_length(w2) > 2
  ) |>
  anti_join(stop_all |> rename(w1 = word_norm), by = "w1") |>
  anti_join(stop_all |> rename(w2 = word_norm), by = "w2") |>
  mutate(bigram = paste(w1, w2))

tfidf_dep <- tokens_etab |>
  count(dep, word_norm, name = "n") |>
  tidytext::bind_tf_idf(word_norm, dep, n)

div_semantique <- tokens_etab |>
  count(dep, word_norm, name = "n") |>
  group_by(dep) |>
  summarise(
    entropie      = -sum((n / sum(n)) * log2(n / sum(n))),
    n_termes_uniq = n_distinct(word_norm),
    .groups = "drop"
  )

motifs_struct <- tibble::tribble(
  ~categorie,                ~pattern,                                                              ~explication,
  "Pharmacie",              "\\bpharmacie\\b|\\bpharmacies\\b|\\bofficine\\b|\\bofficines\\b", "Officine ou structure pharmaceutique",
  "Hopital",                "\\bhopital\\b|\\bhopitaux\\b",                                  "Etablissements hospitaliers (terme complet)",
  "CHRU",                   "\\bchru\\b",                                                        "Centre hospitalier regional universitaire",
  "CHR",                    "\\bchr\\b",                                                         "Centre hospitalier regional",
  "CHU",                    "\\bchu\\b",                                                         "Centre hospitalier universitaire",
  "CH",                     "\\bch\\b|centre hospitalier",                                       "Centre hospitalier",
  "Clinique",               "\\bclinique\\b|\\bcliniques\\b",                                "Etablissements de type clinique",
  "SSIAD / SSAD",           "\\bssiad\\b|\\bssad\\b",                                        "Services de soins infirmiers a domicile",
  "EHPAD",                  "\\behpad\\b",                                                      "Etablissements d'hebergement pour personnes agees dependantes",
  "SSR",                    "\\bssr\\b",                                                        "Soins de suite et de readaptation",
  "HAD",                    "\\bhad\\b|hospitalisation a domicile",                             "Hospitalisation a domicile",
  "Maison de sante",        "maison de sante",                                                     "Maison de sante pluriprofessionnelle",
  "Centre de sante",        "centre de sante",                                                     "Structure ambulatoire de soins",
  "CMP",                    "\\bcmp\\b|centre medico psychologique",                             "Centre medico-psychologique",
  "IME",                    "\\bime\\b|institut medico educatif",                               "Institut medico-educatif",
  "ESAT",                   "\\besat\\b",                                                       "Etablissement et service d'aide par le travail",
  "MAS",                    "\\bmas\\b|maison d accueil specialisee",                            "Maison d'accueil specialisee",
  "FAM",                    "\\bfam\\b|foyer d accueil medicalise",                              "Foyer d'accueil medicalise",
  "SESSAD",                 "\\bsessad\\b",                                                     "Service d'education speciale et de soins a domicile"
)

lexique_termes <- tibble::tribble(
  ~word_norm,      ~explication,
  "pharmacie",    "Officine ou structure pharmaceutique",
  "ehpad",        "Etablissement d'hebergement pour personnes agees dependantes",
  "saad",         "Service d'aide et d'accompagnement a domicile",
  "lbm",          "Laboratoire de biologie medicale",
  "cmp",          "Centre medico-psychologique",
  "msp",          "Maison de sante pluriprofessionnelle",
  "ssiad",        "Service de soins infirmiers a domicile",
  "esat",         "Etablissement et service d'aide par le travail",
  "sessad",       "Service d'education speciale et de soins a domicile",
  "ime",          "Institut medico-educatif",
  "gcs",          "Groupement de cooperation sanitaire",
  "cattp",        "Centre d'accueil therapeutique a temps partiel",
  "savs",         "Service d'accompagnement a la vie sociale",
  "chu",          "Centre hospitalier universitaire",
  "chru",         "Centre hospitalier regional universitaire",
  "chr",          "Centre hospitalier regional",
  "ch",           "Centre hospitalier",
  "mas",          "Maison d'accueil specialisee",
  "cpts",         "Communaute professionnelle territoriale de sante",
  "ccas",         "Centre communal d'action sociale",
  "clinique",     "Etablissement de sante prive",
  "chrs",         "Centre d'hebergement et de reinsertion sociale",
  "hopital",      "Etablissement hospitalier",
  "mecs",         "Maison d'enfants a caractere social",
  "samsah",       "Service d'accompagnement medico-social pour adultes handicapes",
  "pmi",          "Protection maternelle et infantile",
  "eam",          "Etablissement d'accueil medicalise",
  "medico",       "Reference au secteur medico-social",
  "ssr",          "Soins de suite et de readaptation",
  "had",          "Hospitalisation a domicile",
  "admr",         "Aide a domicile en milieu rural (reseau associatif)"
)


# ── 9. Données temporelles ───────────────────────────────────────────────────
timeline_act <- activites_clean |>
  filter(!is.na(annee_autr), annee_autr >= 1960, annee_autr <= 2025) |>
  count(annee_autr, libactivite, name = "n") |>
  group_by(annee_autr) |>
  mutate(n_total_annee = sum(n)) |>
  ungroup()

timeline_cumul <- activites_clean |>
  filter(!is.na(annee_autr), annee_autr >= 1960, annee_autr <= 2025) |>
  count(annee_autr, name = "n_nouvelles") |>
  arrange(annee_autr) |>
  mutate(cumul = cumsum(n_nouvelles))

top_activites <- activites_clean |>
  count(libactivite, sort = TRUE) |>
  slice_head(n = 15) |>
  pull(libactivite)


# ── 10. Choix pour les menus déroulants ─────────────────────────────────────
map_metrics <- c(
  "Nombre d'autorisations d'activité"   = "n_autorisations",
  "Diversité des activités (nb types)"  = "n_types_act",
  "Capacité de formation (nb places)"   = "cap_total",
  "Matériels lourds (nb équipements)"   = "n_mat_total",
  "Couverture ETALAB (%)"               = "pct_etalab",
  "Indice composite d'offre (0-100)"    = "score_offre"
)

dep_choices_tbl <- dep_geo |>
  sf::st_drop_geometry() |>
  filter(!is.na(dep)) |>
  distinct(dep, nom) |>
  arrange(dep)
dep_choices <- c("Tous" = "Tous",
                 setNames(dep_choices_tbl$dep,
                          paste0(dep_choices_tbl$dep, " — ", dep_choices_tbl$nom)))
```

```{css}
/* ============================================================
   STYLES GLOBAUX DU DASHBOARD
   ============================================================ */

@import url('[https://fonts.googleapis.com/css2?family=IBM+Plex+Sans:wght@300;400;500;600;700&family=IBM+Plex+Mono:wght@400;500&display=swap](https://fonts.googleapis.com/css2?family=IBM+Plex+Sans:wght@300;400;500;600;700&family=IBM+Plex+Mono:wght@400;500&display=swap)');

:root {
  --primary:   #1a3a5c;
  --secondary: #2176ae;
  --accent:    #00b4d8;
  --success:   #06a77d;
  --warn:      #f4a261;
  --danger:    #c1121f;
  --light:     #f0f4f8;
  --muted:     #8896a8;
  --border:    #d0dce8;
  --card:      #ffffff;
  --shadow:    0 2px 14px rgba(26,58,92,.10);
  --radius:    10px;
}

body, .flexdashboard {
  font-family: 'IBM Plex Sans', sans-serif !important;
  background: var(--light) !important;
  color: var(--primary) !important;
}

.navbar {
  background: linear-gradient(135deg, var(--primary) 0%, #0f2540 100%) !important;
  border-bottom: 3px solid var(--accent) !important;
  box-shadow: 0 4px 18px rgba(0,0,0,.25) !important;
  padding: 0 1.5rem !important;
}
.navbar-brand {
  font-weight: 700 !important;
  font-size: 1.1rem !important;
  color: #fff !important;
  letter-spacing: .03em !important;
}
.navbar-brand::before { content: "⚕ "; color: var(--accent); }
.navbar-nav > li > a {
  color: rgba(255,255,255,.80) !important;
  font-weight: 500 !important;
  font-size: .88rem !important;
  border-bottom: 2px solid transparent !important;
  transition: all .2s !important;
}
.navbar-nav > li.active > a,
.navbar-nav > li > a:hover {
  color: var(--accent) !important;
  border-bottom-color: var(--accent) !important;
  background: transparent !important;
}

/* ── Sidebar (Textes plus gros !) ── */
.section.sidebar {
  background: var(--card) !important;
  border-right: 1px solid var(--border) !important;
  box-shadow: 2px 0 10px rgba(26,58,92,.07) !important;
  padding: 1rem 1.1rem !important;
  overflow-y: auto;
}
.section.sidebar h3 {
  font-size: 1.15rem !important; /* PLus gros */
  font-weight: 700 !important;
  letter-spacing: .08em !important;
  text-transform: uppercase !important;
  color: var(--primary) !important; 
  border-bottom: 2px solid var(--border) !important;
  padding-bottom: .4rem !important;
  margin: 1.2rem 0 .8rem !important;
}
.section.sidebar h3:first-child { margin-top: .1rem !important; }

/* ── Inputs (Textes plus gros !) ── */
.form-control, .selectize-input {
  border: 1.5px solid var(--border) !important;
  border-radius: 7px !important; 
  font-size: 1.05rem !important; /* Plus gros */
  transition: border-color .2s, box-shadow .2s !important;
}
.form-control:focus, .selectize-input.focus {
  border-color: var(--secondary) !important;
  box-shadow: 0 0 0 3px rgba(33,118,174,.15) !important;
}
.control-label { 
  font-weight: 700 !important; 
  font-size: 1.1rem !important; /* Plus gros */
  color: var(--primary) !important; 
  margin-bottom: .4rem !important; 
}
.irs--shiny .irs-bar  { background: var(--secondary) !important; }
.irs--shiny .irs-handle { background: var(--primary) !important; border-color: var(--primary) !important; }
.irs--shiny .irs-from, .irs--shiny .irs-to, .irs--shiny .irs-single { background: var(--primary) !important; }

/* ── Cases à cocher du camembert ── */
#formes_visibles {
  font-size: 0.95rem;
  padding: 10px 15px;
  background-color: white;
  border: 1px solid var(--border);
  border-radius: 8px;
  margin-bottom: 15px;
  width: 100%;
}
.checkbox-inline {
  margin-right: 20px !important;
}

.nav-tabs { border-bottom: 2px solid var(--border) !important; background: var(--card) !important; padding: 0 .8rem !important; }
.nav-tabs > li > a {
  color: var(--muted) !important; font-weight: 500 !important; font-size: .87rem !important;
  border: none !important; border-bottom: 2px solid transparent !important;
  margin-bottom: -2px !important; padding: .5rem .85rem !important;
  transition: all .18s !important; border-radius: 0 !important;
}
.nav-tabs > li.active > a, .nav-tabs > li > a:hover {
  color: var(--primary) !important; font-weight: 700 !important;
  border-bottom-color: var(--secondary) !important; background: transparent !important;
}

.value-box {
  border-radius: var(--radius) !important; border: none !important;
  box-shadow: var(--shadow) !important; margin-bottom: .6rem !important;
  transition: transform .15s, box-shadow .15s !important;
}
.value-box:hover { transform: translateY(-2px) !important; box-shadow: 0 6px 22px rgba(26,58,92,.16) !important; }
.value-box .value-box-value {
  font-family: 'IBM Plex Mono', monospace !important;
  font-size: 1.5rem !important; font-weight: 600 !important;
}
.value-box .value-box-caption {
  font-size: .73rem !important; font-weight: 500 !important;
  letter-spacing: .04em !important; text-transform: uppercase !important; opacity: .9 !important;
}

.chart-wrapper, .chart-stage {
  background: var(--card) !important; border-radius: var(--radius) !important;
  box-shadow: var(--shadow) !important; border: 1px solid var(--border) !important;
}

.dataTables_wrapper { font-size: .84rem !important; color: var(--primary) !important; }
table.dataTable thead th {
  background: var(--primary) !important; color: #fff !important;
  font-weight: 600 !important; font-size: .81rem !important;
  letter-spacing: .04em !important; border: none !important;
}
table.dataTable tbody tr:hover td { background: #e8f4fd !important; }
table.dataTable tbody tr:nth-child(even) td { background: #f7fafd !important; }

.info-card {
  background: linear-gradient(135deg, #eaf4fb 0%, #e8f8f4 100%);
  border-left: 3px solid var(--accent);
  border-radius: 0 var(--radius) var(--radius) 0;
  padding: .65rem .85rem; font-size: .81rem; line-height: 1.6;
  color: #2d4a62; margin: .4rem 0;
}
.info-card strong { color: var(--primary); font-weight: 700; }

.leaflet-container { min-height: 460px; border-radius: var(--radius); }
.leaflet-popup-content-wrapper {
  border-radius: var(--radius) !important;
  font-family: 'IBM Plex Sans', sans-serif !important;
  font-size: .84rem !important;
  box-shadow: 0 4px 20px rgba(26,58,92,.18) !important;
}
.leaflet-popup-content b { color: var(--primary); }

::-webkit-scrollbar { width: 6px; height: 6px; }
::-webkit-scrollbar-track { background: var(--light); }
::-webkit-scrollbar-thumb { background: var(--border); border-radius: 3px; }
::-webkit-scrollbar-thumb:hover { background: var(--secondary); }

.plotly.html-widget, .html-widget { width: 100% !important; }
```

# Vue d'ensemble

Column {.sidebar data-width=320}
-----------------------------------------------------------------------

### Filtres globaux

```{r p1-filtre-dep}
selectInput(
  inputId   = "dep_glob",
  label     = "Département A",
  choices   = dep_choices,
  selected  = "Tous",
  selectize = TRUE
)

selectInput(
  inputId   = "dep_glob2",
  label     = "Département B (comparaison)",
  choices   = dep_choices,
  selected  = "Tous",
  selectize = TRUE
)
```

### À propos

```{r p1-info}
HTML('
<div class="info-card">
  <strong>Données FINESS</strong> — Fichier National des Établissements Sanitaires et Sociaux.<br><br>
  Cette page présente une vue macro : volumes, répartition des activités et des formations déclarées auprès des ARS.
</div>
')
```

### Indicateurs clés

```{r p1-vb-etab}
renderValueBox({
  dep <- input$dep_glob
  n <- if (dep == "Tous") {
    activites_clean |> distinct(nofinesset) |> nrow()
  } else {
    activites_clean |> filter(dep == !!dep) |> distinct(nofinesset) |> nrow()
  }
  valueBox(paste0("Etab actifs: ", format(n, big.mark = "\u202f")), "Établissements — avec activité", icon = "fa-hospital", color = "#1a3a5c")
})
```

```{r p1-vb-autor}
renderValueBox({
  dep <- input$dep_glob
  n <- if (dep == "Tous") nrow(activites_clean)
       else activites_clean |> filter(dep == !!dep) |> nrow()
  valueBox(paste0("Lignes aut.: ", format(n, big.mark = "\u202f")), "Autorisations d'activité — lignes", icon = "fa-file-text-o", color = "#2176ae")
})
```

```{r p1-vb-act}
renderValueBox({
  dep <- input$dep_glob
  n <- if (dep == "Tous") n_distinct(activites_clean$libactivite)
       else activites_clean |> filter(dep == !!dep) |> pull(libactivite) |> n_distinct()
  valueBox(paste0("Types distincts: ", n), "Types d'activités — diversité", icon = "fa-stethoscope", color = "#06a77d")
})
```

```{r p1-vb-mat}
renderValueBox({
  dep <- input$dep_glob
  n <- if (dep == "Tous") nrow(materiels_clean)
       else materiels_clean |> filter(dep == !!dep) |> nrow()
  valueBox(paste0("Total equips: ", format(n, big.mark = "\u202f")), "Équipements lourds — total", icon = "fa-cogs", color = "#f4a261")
})
```

Column {.tabset}
-----------------------------------------------------------------------

### 📊 Top activités

```{r p1-top-activites}
fluidRow(
  column(6,
    renderPlotly({
      dep <- input$dep_glob
      label_dep <- if (dep == "Tous") "Tous les départements" else names(dep_choices)[dep_choices == dep]

      df <- if (dep == "Tous") activites_clean else activites_clean |> filter(dep == !!dep)

      df_agg <- df |>
        count(libactivite, sort = TRUE) |>
        slice_head(n = 15) |>
        mutate(
          libactivite = str_trunc(libactivite, 50),
          libactivite = forcats::fct_reorder(libactivite, n)
        )

      validate(need(nrow(df_agg) > 0, "Aucune donnée pour ce département."))

      p <- ggplot(df_agg, aes(
        x = libactivite, y = n,
        text = paste0("<b>", libactivite, "</b><br>",
                      format(n, big.mark = "\u202f"), " autorisations")
      )) +
        geom_col(fill = PAL$secondary, width = .75) +
        geom_text(aes(label = format(n, big.mark = "\u202f")),
                  hjust = -.1, size = 3, colour = PAL$primary) +
        coord_flip() +
        scale_y_continuous(expand = expansion(mult = c(0, .35))) +
        labs(
          x = NULL, y = "Nb autorisations",
          title = label_dep,
          subtitle = "Top 15 des activités autorisées"
        ) +
        theme_finess(base_size = 10)

      ggplotly(p, tooltip = "text") |>
        layout(font = list(family = "IBM Plex Sans"), margin = list(l = 10))
    })
  ),
  column(6,
    renderPlotly({
      dep <- input$dep_glob2
      label_dep <- if (dep == "Tous") "Tous les départements" else names(dep_choices)[dep_choices == dep]

      df <- if (dep == "Tous") activites_clean else activites_clean |> filter(dep == !!dep)

      df_agg <- df |>
        count(libactivite, sort = TRUE) |>
        slice_head(n = 15) |>
        mutate(
          libactivite = str_trunc(libactivite, 50),
          libactivite = forcats::fct_reorder(libactivite, n)
        )

      validate(need(nrow(df_agg) > 0, "Aucune donnée pour ce département."))

      p <- ggplot(df_agg, aes(
        x = libactivite, y = n,
        text = paste0("<b>", libactivite, "</b><br>",
                      format(n, big.mark = "\u202f"), " autorisations")
      )) +
        geom_col(fill = PAL$warn, width = .75) +
        geom_text(aes(label = format(n, big.mark = "\u202f")),
                  hjust = -.1, size = 3, colour = PAL$primary) +
        coord_flip() +
        scale_y_continuous(expand = expansion(mult = c(0, .35))) +
        labs(
          x = NULL, y = "Nb autorisations",
          title = label_dep,
          subtitle = "Top 15 des activités autorisées"
        ) +
        theme_finess(base_size = 10)

      ggplotly(p, tooltip = "text") |>
        layout(font = list(family = "IBM Plex Sans"), margin = list(l = 10))
    })
  )
)
```

### 🎓 Répartition des formations

```{r p1-formations}
fluidRow(
  column(6,
    renderPlotly({
      dep <- input$dep_glob
      label_dep <- if (dep == "Tous") "Tous les départements" else names(dep_choices)[dep_choices == dep]

      df <- if (dep == "Tous") disciplines_clean else disciplines_clean |> filter(dep == !!dep)

      df_agg <- df |>
        count(libde, sort = TRUE) |>
        slice_head(n = 15) |>
        mutate(
          libde = str_trunc(libde, 50),
          libde = forcats::fct_reorder(libde, n)
        )

      validate(need(nrow(df_agg) > 0, "Aucune donnée de formation pour ce département."))

      p <- ggplot(df_agg, aes(
        x = libde, y = n, fill = n,
        text = paste0("<b>", libde, "</b><br>", format(n, big.mark = "\u202f"), " lignes de formation")
      )) +
        geom_col(width = .78) +
        scale_fill_gradient(low = PAL$accent, high = PAL$primary, guide = "none") +
        geom_text(aes(label = n), hjust = -.15, size = 3, colour = PAL$primary) +
        coord_flip() +
        scale_y_continuous(expand = expansion(mult = c(0, .35))) +
        labs(
          x = NULL, y = "Nb de lignes",
          title = label_dep,
          subtitle = "Top 15 des disciplines de formation"
        ) +
        theme_finess(base_size = 10)

      ggplotly(p, tooltip = "text") |>
        layout(font = list(family = "IBM Plex Sans"))
    })
  ),
  column(6,
    renderPlotly({
      dep <- input$dep_glob2
      label_dep <- if (dep == "Tous") "Tous les départements" else names(dep_choices)[dep_choices == dep]

      df <- if (dep == "Tous") disciplines_clean else disciplines_clean |> filter(dep == !!dep)

      df_agg <- df |>
        count(libde, sort = TRUE) |>
        slice_head(n = 15) |>
        mutate(
          libde = str_trunc(libde, 50),
          libde = forcats::fct_reorder(libde, n)
        )

      validate(need(nrow(df_agg) > 0, "Aucune donnée de formation pour ce département."))

      p <- ggplot(df_agg, aes(
        x = libde, y = n, fill = n,
        text = paste0("<b>", libde, "</b><br>", format(n, big.mark = "\u202f"), " lignes de formation")
      )) +
        geom_col(width = .78) +
        scale_fill_gradient(low = "#f4a261", high = "#c1121f", guide = "none") +
        geom_text(aes(label = n), hjust = -.15, size = 3, colour = PAL$primary) +
        coord_flip() +
        scale_y_continuous(expand = expansion(mult = c(0, .35))) +
        labs(
          x = NULL, y = "Nb de lignes",
          title = label_dep,
          subtitle = "Top 15 des disciplines de formation"
        ) +
        theme_finess(base_size = 10)

      ggplotly(p, tooltip = "text") |>
        layout(font = list(family = "IBM Plex Sans"))
    })
  )
)
```

### 🔬 Équipements lourds

```{r p1-materiels}
fluidRow(
  column(6,
    renderPlotly({
      dep <- input$dep_glob
      label_dep <- if (dep == "Tous") "Tous les départements" else names(dep_choices)[dep_choices == dep]

      df <- if (dep == "Tous") materiels_clean else materiels_clean |> filter(dep == !!dep)

      validate(need(nrow(df) > 0, "Aucun équipement lourd pour ce département."))

      df_agg <- df |>
        count(lib_eml_court, sort = TRUE) |>
        mutate(lib_eml_court = forcats::fct_reorder(lib_eml_court, n))

      p <- ggplot(df_agg, aes(
        x = lib_eml_court, y = n, fill = lib_eml_court,
        text = paste0("<b>", lib_eml_court, "</b><br>", n, " appareils recensés")
      )) +
        geom_col(width = .72, show.legend = FALSE) +
        geom_text(aes(label = n), hjust = -.2, size = 3.5, colour = PAL$primary) +
        scale_fill_manual(values = colorRampPalette(
          c("#00b4d8", "#2176ae", "#1a3a5c"))(nrow(df_agg))) +
        coord_flip() +
        scale_y_continuous(expand = expansion(mult = c(0, .35))) +
        labs(
          x = NULL, y = "Nb d'appareils",
          title = label_dep,
          subtitle = "Répartition des matériels lourds"
        ) +
        theme_finess(base_size = 10)

      ggplotly(p, tooltip = "text") |>
        layout(font = list(family = "IBM Plex Sans"))
    })
  ),
  column(6,
    renderPlotly({
      dep <- input$dep_glob2
      label_dep <- if (dep == "Tous") "Tous les départements" else names(dep_choices)[dep_choices == dep]

      df <- if (dep == "Tous") materiels_clean else materiels_clean |> filter(dep == !!dep)

      validate(need(nrow(df) > 0, "Aucun équipement lourd pour ce département."))

      df_agg <- df |>
        count(lib_eml_court, sort = TRUE) |>
        mutate(lib_eml_court = forcats::fct_reorder(lib_eml_court, n))

      p <- ggplot(df_agg, aes(
        x = lib_eml_court, y = n, fill = lib_eml_court,
        text = paste0("<b>", lib_eml_court, "</b><br>", n, " appareils recensés")
      )) +
        geom_col(width = .72, show.legend = FALSE) +
        geom_text(aes(label = n), hjust = -.2, size = 3.5, colour = PAL$primary) +
        scale_fill_manual(values = colorRampPalette(
          c("#f4a261", "#c1121f", "#6b0f1a"))(nrow(df_agg))) +
        coord_flip() +
        scale_y_continuous(expand = expansion(mult = c(0, .35))) +
        labs(
          x = NULL, y = "Nb d'appareils",
          title = label_dep,
          subtitle = "Répartition des matériels lourds"
        ) +
        theme_finess(base_size = 10)

      ggplotly(p, tooltip = "text") |>
        layout(font = list(family = "IBM Plex Sans"))
    })
  )
)
```

### 🏥 Formes d'hospitalisation

```{r p1-filtre-formes}
# Cases à cocher affichées en ligne au-dessus des camemberts, agissant comme légende globale
formes_possibles <- activites_clean |>
  filter(!is.na(libforme), libforme != "", libforme != "Pas de forme") |>
  mutate(libforme = stringr::str_trunc(libforme, 45)) |>
  count(libforme, sort = TRUE) |>
  pull(libforme)

checkboxGroupInput(
  inputId = "formes_visibles",
  label = "Désélectionnez des catégories pour les regrouper dans « Autres » :",
  choices = formes_possibles,
  selected = formes_possibles,
  inline = TRUE
)
```

```{r p1-formes}
fluidRow(
  column(6,
    renderPlotly({
      dep <- input$dep_glob
      label_dep <- if (dep == "Tous") "Tous les départements" else names(dep_choices)[dep_choices == dep]

      df <- if (dep == "Tous") activites_clean else activites_clean |> filter(dep == !!dep)
      
      # Récupération sécurisée des formes visibles
      visibles <- if(is.null(input$formes_visibles)) formes_possibles else input$formes_visibles

      df_agg <- df |>
        filter(!is.na(libforme), libforme != "", libforme != "Pas de forme") |>
        mutate(libforme = str_trunc(libforme, 45)) |>
        count(libforme, sort = TRUE) |>
        mutate(
          libforme = if_else(libforme %in% visibles, libforme, "Autres")
        ) |>
        group_by(libforme) |>
        summarise(n = sum(n), .groups = 'drop')

      validate(need(nrow(df_agg) > 0, "Aucune forme d'hospitalisation disponible."))

      plot_ly(
        df_agg,
        labels  = ~libforme, values = ~n,
        type    = "pie", hole = 0.45,
        textinfo = "percent",
        hovertemplate = "<b>%{label}</b><br>%{value} aut. (%{percent})<extra></extra>",
        marker = list(colors = colorRampPalette(
          c(PAL$accent, PAL$secondary, PAL$primary, PAL$success, PAL$warn, "#aaaaaa")
        )(nrow(df_agg)),
        line = list(color = "white", width = 1.5))
      ) |>
        layout(
          title  = list(text = label_dep, font = list(size = 13)),
          font   = list(family = "IBM Plex Sans"),
          showlegend = FALSE # Légende désactivée (gérée par les cases au-dessus)
        )
    })
  ),
  column(6,
    renderPlotly({
      dep <- input$dep_glob2
      label_dep <- if (dep == "Tous") "Tous les départements" else names(dep_choices)[dep_choices == dep]

      df <- if (dep == "Tous") activites_clean else activites_clean |> filter(dep == !!dep)
      
      # Récupération sécurisée des formes visibles
      visibles <- if(is.null(input$formes_visibles)) formes_possibles else input$formes_visibles

      df_agg <- df |>
        filter(!is.na(libforme), libforme != "", libforme != "Pas de forme") |>
        mutate(libforme = str_trunc(libforme, 45)) |>
        count(libforme, sort = TRUE) |>
        mutate(
          libforme = if_else(libforme %in% visibles, libforme, "Autres")
        ) |>
        group_by(libforme) |>
        summarise(n = sum(n), .groups = 'drop')

      validate(need(nrow(df_agg) > 0, "Aucune forme d'hospitalisation disponible."))

      plot_ly(
        df_agg,
        labels  = ~libforme, values = ~n,
        type    = "pie", hole = 0.45,
        textinfo = "percent",
        hovertemplate = "<b>%{label}</b><br>%{value} aut. (%{percent})<extra></extra>",
        marker = list(colors = colorRampPalette(
          c(PAL$warn, PAL$danger, "#6b0f1a", "#c1121f", PAL$muted, "#aaaaaa")
        )(nrow(df_agg)),
        line = list(color = "white", width = 1.5))
      ) |>
        layout(
          title  = list(text = label_dep, font = list(size = 13)),
          font   = list(family = "IBM Plex Sans"),
          showlegend = FALSE # Légende désactivée (gérée par les cases au-dessus)
        )
    })
  )
)
```

# Cartographie

Column {.sidebar data-width=320}
-----------------------------------------------------------------------

### Filtres cartographiques

```{r p2-filtres}
map_metric_choices <- list(
  "Nombre d'etablissements" = "n_etab",
  "Activites/100 etablissements" = "n_act_per_100",
  "Disciplines/100 etablissements" = "n_de_per_100",
  "Materiels lourds/100 etablissements" = "n_eml_per_100",
  "Indice composite" = "score_acces"
)

selectInput(
  inputId = "dep_select_carto",
  label = "Selection du departement",
  choices = dep_choices,
  selected = "Tous",
  selectize = TRUE
)

selectInput(
  inputId = "map_metric_carto",
  label = "Indicateur cartographique",
  choices = map_metric_choices,
  selected = "n_act_per_100", # Changé pour afficher la densité par défaut
  selectize = FALSE
)

HTML(paste0(
  "<div class='info-card'>",
  "<b>Lecture :</b> changer d'indicateur pour comparer le volume brut et l'intensite d'offre.<br><br>",
  "Le filtre departement permet de focaliser les analyses detaillees.",
  "</div>"
))
```

Column {.tabset}
-----------------------------------------------------------------------

### Carte departementale

```{r p2-carte}
renderLeaflet({
  metric_id <- input$map_metric_carto
  metric_label <- names(map_metric_choices)[match(metric_id, map_metric_choices)]

  top_themes_tbl <- tfidf_dep |>
    group_by(dep) |>
    slice_max(order_by = tf_idf, n = 3, with_ties = FALSE) |>
    summarise(top_themes = paste(word_norm, collapse = ", "), .groups = "drop")

  dep_geo_carto <- dep_geo |>
    mutate(
      departement = dep,
      libdepartement = nom,
      n_etab = n_etab_total,
      n_act_per_100 = if_else(n_etab > 0, 100 * n_autorisations / n_etab, NA_real_),
      n_de_per_100 = if_else(n_etab > 0, 100 * n_formations / n_etab, NA_real_),
      n_eml_per_100 = if_else(n_etab > 0, 100 * n_mat_total / n_etab, NA_real_),
      score_acces = score_offre
    ) |>
    left_join(top_themes_tbl, by = c("dep" = "dep")) |>
    mutate(top_themes = replace_na(top_themes, "Non disponible"))

  d <- if (input$dep_select_carto == "Tous") {
    dep_geo_carto
  } else {
    dep_geo_carto |> filter(departement == input$dep_select_carto)
  }

  validate(need(nrow(d) > 0, "Aucune geometrie disponible pour ce departement."))

  d <- d |>
    mutate(metric_value = .data[[metric_id]])

  pal <- colorNumeric(
    palette = "YlGnBu",
    domain = dep_geo_carto[[metric_id]],
    na.color = "#f0f0f0"
  )

  leaflet(d) |>
    addProviderTiles(providers$CartoDB.Positron) |>
    addPolygons(
      fillColor = ~pal(metric_value),
      weight = 1,
      color = "#4f5d75",
      opacity = 1,
      fillOpacity = 0.75,
      smoothFactor = 0.2,
      label = ~paste0(
        departement, " - ", libdepartement,
        " | ", metric_label, " : ", scales::number(metric_value, accuracy = 0.1)
      ),
      popup = ~paste0(
        "<b>", departement, " - ", libdepartement, "</b><br>",
        "Etablissements: ", format(n_etab, big.mark = " "), "<br><br>",
        "Activites/100 etab: ", scales::number(n_act_per_100, accuracy = 0.1), "<br>",
        "Disciplines/100 etab: ", scales::number(n_de_per_100, accuracy = 0.1), "<br>",
        "Materiels lourds/100 etab: ", scales::number(n_eml_per_100, accuracy = 0.1), "<br>",
        "Indice composite: ", scales::number(score_acces, accuracy = 0.1), "<br><br>",
        "<b>Themes dominants:</b><br>",
        htmltools::htmlEscape(top_themes)
      )
    ) |>
    addLegend(
      "bottomright",
      pal = pal,
      values = dep_geo_carto[[metric_id]],
      title = metric_label,
      opacity = 0.85
    )
})
```

### Profil territorial

```{r p2-profil-territorial}
renderPlotly({
  df <- dep_geo |>
    st_drop_geometry() |>
    mutate(
      departement = dep,
      libdepartement = nom,
      n_etab = n_etab_total,
      n_act_per_100 = if_else(n_etab > 0, 100 * n_autorisations / n_etab, NA_real_),
      n_de_per_100 = if_else(n_etab > 0, 100 * n_formations / n_etab, NA_real_),
      n_eml_per_100 = if_else(n_etab > 0, 100 * n_mat_total / n_etab, NA_real_),
      score_acces = score_offre
    ) |>
    filter(n_etab > 0)

  df <- if (input$dep_select_carto == "Tous") {
    df |>
      mutate(selection = "Autres")
  } else {
    df |>
      mutate(selection = if_else(departement == input$dep_select_carto, "Departement selectionne", "Autres"))
  }

  p <- ggplot(
    df,
    aes(
      x = n_etab,
      y = n_act_per_100,
      size = n_eml_per_100,
      color = selection,
      text = paste0(
        departement, " - ", libdepartement,
        "<br>Etablissements: ", format(n_etab, big.mark = " "),
        "<br>Activites/100: ", scales::number(n_act_per_100, accuracy = 0.1),
        "<br>Materiels lourds/100: ", scales::number(n_eml_per_100, accuracy = 0.1),
        "<br>Indice: ", scales::number(score_acces, accuracy = 0.1)
      )
    )
  ) +
    geom_point(alpha = 0.85) +
    scale_color_manual(values = c("Autres" = "#6c757d", "Departement selectionne" = "#1f77b4")) +
    scale_size_continuous(range = c(3, 14)) +
    labs(
      x = "Nombre d'etablissements",
      y = "Activites de soin pour 100 etablissements",
      size = "Materiels lourds / 100",
      color = NULL,
      title = "Volume vs intensite de l'offre"
    ) +
    theme_minimal(base_size = 12)

  ggplotly(p, tooltip = "text")
})
```

### Comparaison multi-indicateurs

```{r p2-comparaison-multi}
renderPlotly({
  df <- dep_geo |>
    st_drop_geometry() |>
    mutate(
      departement = dep,
      libdepartement = nom,
      n_etab = n_etab_total,
      n_act_per_100 = if_else(n_etab > 0, 100 * n_autorisations / n_etab, NA_real_),
      n_de_per_100 = if_else(n_etab > 0, 100 * n_formations / n_etab, NA_real_),
      n_eml_per_100 = if_else(n_etab > 0, 100 * n_mat_total / n_etab, NA_real_),
      score_acces = score_offre
    ) |>
    filter(n_etab > 0)

  df <- if (input$dep_select_carto == "Tous") {
    df |>
      arrange(desc(score_acces)) |>
      slice_head(n = 20)
  } else {
    df |> filter(departement == input$dep_select_carto)
  }

  validate(need(nrow(df) > 0, "Pas de departement a afficher."))

  heat <- df |>
    transmute(
      departement = paste0(departement, " - ", libdepartement),
      `Activites/100` = n_act_per_100,
      `Disciplines/100` = n_de_per_100,
      `Materiels/100` = n_eml_per_100,
      `Indice acces` = score_acces
    ) |>
    pivot_longer(-departement, names_to = "indicateur", values_to = "valeur") |>
    mutate(
      valeur_arrondie = round(valeur, 1),
      # Couleur dynamique du texte selon le fond (pour rester lisible)
      text_color = if_else(valeur > max(valeur, na.rm=TRUE)*0.5, "white", "black")
    )

  p <- ggplot(heat, aes(x = indicateur, y = forcats::fct_rev(departement), fill = valeur)) +
    geom_tile(color = "white", linewidth = 0.5) +
    geom_text(aes(label = valeur_arrondie, color = text_color), size = 3.5) +
    scale_fill_viridis_c(option = "C", guide = "none") + # Légende couleur supprimée pour clarté
    scale_color_identity() +
    labs(x = NULL, y = NULL, title = "Lecture comparative des départements") +
    theme_minimal(base_size = 14) + # Textes plus gros
    theme(
      panel.grid = element_blank(), 
      axis.text.x = element_text(angle = 15, hjust = 1, face = "bold", size = 11),
      axis.text.y = element_text(size = 11)
    )

  ggplotly(p)
})
```

### Classement de l'indicateur choisi

```{r p2-classement-indicateur}
renderPlotly({
  metric_id <- input$map_metric_carto
  metric_label <- names(map_metric_choices)[match(metric_id, map_metric_choices)]

  df <- dep_geo |>
    st_drop_geometry() |>
    mutate(
      departement = dep,
      libdepartement = nom,
      n_etab = n_etab_total,
      n_act_per_100 = if_else(n_etab > 0, 100 * n_autorisations / n_etab, NA_real_),
      n_de_per_100 = if_else(n_etab > 0, 100 * n_formations / n_etab, NA_real_),
      n_eml_per_100 = if_else(n_etab > 0, 100 * n_mat_total / n_etab, NA_real_),
      score_acces = score_offre
    ) |>
    filter(n_etab > 0) |>
    transmute(
      departement = paste0(departement, " - ", libdepartement),
      metric_value = .data[[metric_id]]
    ) |>
    arrange(desc(metric_value))

  df <- if (input$dep_select_carto == "Tous") {
    df |> slice_head(n = 20)
  } else {
    df |>
      mutate(selection = if_else(str_detect(departement, paste0("^", input$dep_select_carto, " - ")), "Selection", "Autres"))
  }

  p <- ggplot(df, aes(x = forcats::fct_reorder(departement, metric_value), y = metric_value)) +
    geom_col(fill = "#457b9d") +
    coord_flip() +
    labs(x = NULL, y = metric_label, title = paste0("Classement - ", metric_label)) +
    theme_minimal(base_size = 12)

  ggplotly(p, tooltip = c("x", "y"))
})
```

# Analyse textuelle

Column {.sidebar data-width=320}
-----------------------------------------------------------------------

### Filtres textuels

```{r p3-filtres}
selectInput(
  inputId   = "dep_text",
  label     = "Département",
  choices   = dep_choices,
  selected  = "Tous",
  selectize = TRUE
)

sliderInput(
  inputId = "top_n_text",
  label   = "Nombre de termes affichés",
  min = 10, max = 80, value = 30, step = 5
)
```

### Méthode

```{r p3-info}
HTML('
<div class="info-card">
  <strong>Source</strong> — Noms d\'établissements géographiques (<em>rs</em>) issus du fichier établissements FINESS.<br><br>
  <strong>Traitement</strong><br>
  1. Nettoyage (apostrophes, accents)<br>
  2. Tokenisation en mots<br>
  3. Suppression stop-words FR + termes métier<br>
  4. Calcul TF-IDF par département<br><br>
  <strong>TF-IDF</strong> — Score élevé = terme rare au national mais fréquent localement.
</div>
')
```

### Volume textuel

```{r p3-vb-tokens}
renderValueBox({
  dep <- input$dep_text
  n <- if (dep == "Tous") nrow(tokens_etab)
       else tokens_etab |> filter(dep == !!dep) |> nrow()
  valueBox(paste0("Vol. tokens: ", format(n, big.mark = "\u202f")), "Tokens analysés — volume", icon = "fa-font", color = "#1a3a5c")
})
```

```{r p3-vb-uniq}
renderValueBox({
  dep <- input$dep_text
  n <- if (dep == "Tous") n_distinct(tokens_etab$word_norm)
       else tokens_etab |> filter(dep == !!dep) |> pull(word_norm) |> n_distinct()
  valueBox(paste0("Vocabulaire: ", format(n, big.mark = "\u202f")), "Termes uniques — vocabulaire", icon = "fa-tags", color = "#00b4d8")
})
```

Column {.tabset}
-----------------------------------------------------------------------

### ☁️ Nuage de mots

```{r p3-wordcloud}
renderPlot({
  top_n <- max(1L, as.integer(input$top_n_text %||% 30L))
  dep <- input$dep_text

  filtered_tokens <- if (dep == "Tous") {
    tokens_etab
  } else {
    tokens_etab |> filter(dep == !!dep)
  }

  wc_all <- filtered_tokens |>
    mutate(
      word_cloud = dplyr::case_when(
        word_norm %in% c("pharmacie", "pharmacies", "officine", "officines") ~ "pharmacie",
        TRUE ~ word_norm
      )
    ) |>
    count(word_cloud, sort = TRUE, name = "n") |>
    rename(word_norm = word_cloud)

  wc <- wc_all |>
    slice_head(n = top_n)

  if ("pharmacie" %in% wc_all$word_norm && !("pharmacie" %in% wc$word_norm)) {
    wc <- wc |>
      slice_head(n = max(1, top_n - 1)) |>
      bind_rows(wc_all |> filter(word_norm == "pharmacie"))
  }

  wc <- wc |>
    arrange(desc(n)) |>
    mutate(freq_plot = log1p(n))

  validate(need(nrow(wc) > 0, "Aucun terme disponible pour ce filtre."))

  set.seed(123)
  par(mar = c(0, 0, 0, 0), bg = "white")

  draw_wc_once <- function(scale_max, scale_min = 0.65) {
    warned <- FALSE
    withCallingHandlers(
      {
        wordcloud::wordcloud(
          words = wc$word_norm,
          freq = wc$freq_plot,
          scale = c(scale_max, scale_min),
          min.freq = 1,
          random.order = FALSE,
          rot.per = 0,
          fixed.asp = FALSE,
          colors = colorRampPalette(c("#1a3a5c", "#2176ae", "#00b4d8", "#06a77d", "#f4a261"))(max(8, nrow(wc)))
        )
      }, 
      warning = function(w) {
        warned <<- TRUE
        invokeRestart("muffleWarning")
      }
    )
    warned
  }

  warned <- TRUE
  for (s in c(3.0, 2.6, 2.3, 2.0, 1.8)) {
    warned <- draw_wc_once(scale_max = s)
    if (!warned) break
    plot.new()
  }
}, res = 96)
```

### 📊 Fréquence & 🏥 Mots-clés établissements

```{r p3-freq-motscles}
renderPlotly({
  top_n <- max(1L, as.integer(input$top_n_text %||% 30L))
  dep   <- input$dep_text

  df_tokens <- if (dep == "Tous") tokens_etab else tokens_etab |> filter(dep == !!dep)

  df_freq <- df_tokens |>
    count(word_norm, sort = TRUE) |>
    slice_head(n = top_n) |>
    mutate(word_norm = forcats::fct_reorder(word_norm, n))

  validate(need(nrow(df_freq) > 0, "Aucun terme disponible."))

  p_freq <- ggplot(df_freq, aes(
    x = word_norm, y = n,
    text = paste0("<b>", word_norm, "</b><br>",
                  format(n, big.mark = "\u202f"), " occurrences")
  )) +
    geom_col(fill = PAL$secondary, width = .78) +
    geom_text(aes(label = n), hjust = -.1, size = 3, colour = PAL$muted) +
    coord_flip() +
    scale_y_continuous(expand = expansion(mult = c(0, .15))) +
    labs(
      x = NULL, y = "Occurrences",
      title = "Frequence des termes",
      subtitle = "Stop-words metier et generiques supprimes"
    ) +
    theme_finess()

  df_etab <- if (dep == "Tous") corpus_etab else corpus_etab |> filter(dep == !!dep)

  validate(need(nrow(df_etab) > 0, "Aucun établissement disponible pour ce filtre."))

  df_cat <- motifs_struct |>
    rowwise() |>
    mutate(
      n = sum(stringr::str_detect(normalize_text(df_etab$text_clean), stringr::regex(pattern))),
      pct = 100 * n / nrow(df_etab)
    ) |>
    ungroup() |>
    filter(n > 0) |>
    arrange(desc(n)) |>
    mutate(categorie = forcats::fct_reorder(categorie, n))

  validate(need(nrow(df_cat) > 0, "Aucun mot-cle structurel detecte."))

  p_motscles <- ggplot(df_cat, aes(
    x = categorie, y = n,
    text = paste0("<b>", categorie, "</b><br>",
                  format(n, big.mark = "\u202f"), " etablissements<br>",
                  "Soit ", scales::number(pct, accuracy = .1), " % de la selection")
  )) +
    geom_col(fill = PAL$success, width = .78) +
    geom_text(aes(label = n), hjust = -.12, size = 3, colour = PAL$muted) +
    coord_flip() +
    scale_y_continuous(expand = expansion(mult = c(0, .15))) +
    labs(
      x = NULL, y = "Occurrences",
      title = "Mots-cles etablissements",
      subtitle = "Hopital, clinique, SSIAD/SSAD..."
    ) +
    theme_finess()

  subplot(
    ggplotly(p_freq, tooltip = "text"),
    ggplotly(p_motscles, tooltip = "text"),
    nrows = 1,
    widths = c(0.5, 0.5),
    margin = 0.05,
    shareY = FALSE,
    titleX = TRUE,
    titleY = TRUE
  ) |>
    layout(font = list(family = "IBM Plex Sans"), showlegend = FALSE)
})
```

### 📚 Glossaire unifié

```{r p3-glossaire-unifie}
renderDT({
  dep <- input$dep_text

  df_etab <- if (dep == "Tous") corpus_etab else corpus_etab |> filter(dep == !!dep)
  df_tokens <- if (dep == "Tous") tokens_etab else tokens_etab |> filter(dep == !!dep)

  validate(need(nrow(df_etab) > 0, "Aucun établissement disponible pour ce filtre."))

  gloss_struct <- motifs_struct |>
    rowwise() |>
    mutate(
      `Nb etablissements` = sum(stringr::str_detect(normalize_text(df_etab$text_clean), stringr::regex(pattern))),
      `Part (%)` = round(100 * `Nb etablissements` / nrow(df_etab), 1)
    ) |>
    ungroup() |>
    filter(`Nb etablissements` > 0) |>
    transmute(
      Type = "Mot-cle structurel",
      Entree = categorie,
      Explication = explication,
      `Motif detecte (regex)` = pattern,
      `Nb etablissements`,
      `Part (%)`,
      Occurrences = as.integer(NA)
    )

  gloss_termes <- df_tokens |>
    count(word_norm, sort = TRUE, name = "Occurrences") |>
    left_join(lexique_termes, by = "word_norm") |>
    filter(!is.na(explication)) |>
    transmute(
      Type = "Terme metier",
      Entree = word_norm,
      Explication = explication,
      `Motif detecte (regex)` = as.character(NA),
      `Nb etablissements` = as.integer(NA),
      `Part (%)` = as.numeric(NA),
      Occurrences
    )

  gloss_unifie <- bind_rows(gloss_struct, gloss_termes) |>
    arrange(desc(replace_na(`Nb etablissements`, 0L)), desc(replace_na(Occurrences, 0L)), Entree)

  validate(need(nrow(gloss_unifie) > 0, "Aucune entree de glossaire dans cette selection."))

  datatable(
    gloss_unifie,
    rownames = FALSE,
    class = "stripe hover compact",
    options = list(pageLength = 15, scrollX = TRUE)
  )
})
```

### 🎯 TF-IDF départemental

```{r p3-tfidf}
renderPlotly({
  top_n <- max(1L, as.integer(input$top_n_text %||% 30L))

  validate(need(
    input$dep_text != "Tous",
    "👆 Sélectionnez un département pour afficher ses termes distinctifs (TF-IDF)."
  ))

  dep <- input$dep_text

  df <- tfidf_dep |>
    filter(dep == !!dep) |>
    slice_max(order_by = tf_idf, n = top_n, with_ties = FALSE) |>
    arrange(tf_idf) |>
    mutate(word_norm = forcats::fct_reorder(word_norm, tf_idf))

  validate(need(nrow(df) > 0, "Aucun terme TF-IDF pour ce département."))

  p <- ggplot(df, aes(
    x = word_norm, y = tf_idf,
    text = paste0("<b>", word_norm, "</b><br>",
                  "TF-IDF : ", scales::number(tf_idf, accuracy = .0001), "<br>",
                  "Occurrences : ", n)
  )) +
    geom_col(fill = "#6a0572", width = .78) +
    geom_text(aes(label = scales::number(tf_idf, accuracy = .001)),
              hjust = -.12, size = 2.8, colour = "#6a0572") +
    coord_flip() +
    scale_y_continuous(expand = expansion(mult = c(0, .2))) +
    labs(
      x = NULL, y = "Score TF-IDF",
      title = paste0("Termes distinctifs — ", dep),
      subtitle = "Plus le score est élevé, plus le terme est caractéristique de ce département"
    ) +
    theme_finess()

  ggplotly(p, tooltip = "text") |>
    layout(font = list(family = "IBM Plex Sans"))
})
```

### 🌐 Diversité sémantique

```{r p3-diversite}
renderPlotly({
  df <- dep_geo |>
    sf::st_drop_geometry() |>
    left_join(div_semantique, by = "dep") |>
    filter(!is.na(entropie)) |>
    mutate(
      sel = if (input$dep_text != "Tous")
        if_else(dep == input$dep_text, "Sélection", "Autres")
      else "Tous",
      label = paste0(dep, " — ", nom)
    )

  p <- ggplot(df, aes(
    x = n_termes_uniq, y = entropie, color = sel,
    text = paste0(
      "<b>", dep, " — ", nom, "</b><br>",
      "Entropie sémantique : ", scales::number(entropie, accuracy = .01), "<br>",
      "Termes uniques : ", format(n_termes_uniq, big.mark = "\u202f")
    )
  )) +
    geom_point(size = 3.5, alpha = .82) +
    scale_color_manual(
      values = c("Tous" = PAL$secondary, "Autres" = "#a8c4d8", "Sélection" = PAL$warn),
      guide = "none"
    ) +
    labs(
      x = "Nombre de termes uniques par département",
      y = "Entropie sémantique (Shannon)",
      title = "Diversité sémantique des noms d'établissements",
      subtitle = "Entropie élevée = offre thématiquement variée"
    ) +
    theme_finess()

  ggplotly(p, tooltip = "text") |>
    layout(font = list(family = "IBM Plex Sans"))
})
```

# Temporalité

Column {.sidebar data-width=320}
-----------------------------------------------------------------------

### Filtres temporels

```{r p4-filtres}
selectInput(
  inputId   = "activite_timeline",
  label     = "Type d'activité",
  choices   = c("Toutes" = "Toutes", setNames(top_activites, str_trunc(top_activites, 55))),
  selected  = "Toutes",
  selectize = TRUE
)

sliderInput(
  inputId = "periode",
  label   = "Période",
  min = 1970, max = 2025,
  value = c(1990, 2025), step = 1,
  sep = ""
)

selectInput(
  inputId   = "dep_tempo",
  label     = "Département",
  choices   = dep_choices,
  selected  = "Tous",
  selectize = TRUE
)
```

### À propos

```{r p4-info}
HTML('
<div class="info-card">
  <strong>dateautor</strong> — Date d\'autorisation initiale accordée par l\'ARS.<br><br>
  <strong>datemeo</strong> — Date de mise en œuvre effective (ouverture réelle).<br><br>
  <strong>Lecture</strong> — Un pic correspond à une vague de création ou de renouvellement d\'autorisations.
</div>
')
```

### Statistiques période

```{r p4-vb-n}
renderValueBox({
  df <- activites_clean |>
    filter(!is.na(annee_autr), annee_autr >= input$periode[1], annee_autr <= input$periode[2])
  if (input$dep_tempo != "Tous") df <- df |> filter(dep == input$dep_tempo)
  if (input$activite_timeline != "Toutes") df <- df |> filter(libactivite == input$activite_timeline)
  valueBox(paste0("Aut. periode: ", format(nrow(df), big.mark = "\u202f")), "Autorisations sur la période — volume", icon = "fa-calendar", color = "#1a3a5c")
})
```

```{r p4-vb-annee-pic}
renderValueBox({
  df <- activites_clean |>
    filter(!is.na(annee_autr), annee_autr >= input$periode[1], annee_autr <= input$periode[2])
  if (input$dep_tempo != "Tous") df <- df |> filter(dep == input$dep_tempo)
  if (input$activite_timeline != "Toutes") df <- df |> filter(libactivite == input$activite_timeline)
  annee_pic <- df |> count(annee_autr) |> slice_max(n, n = 1) |> pull(annee_autr)
  valueBox(paste0("Pic annee: ", annee_pic[1]), "Année record — pic", icon = "fa-star", color = "#f4a261")
})
```

Column {.tabset}
-----------------------------------------------------------------------

### 📈 Évolution annuelle

```{r p4-timeline}
renderPlotly({
  df <- activites_clean |>
    filter(!is.na(annee_autr),
           annee_autr >= input$periode[1],
           annee_autr <= input$periode[2])

  if (input$dep_tempo   != "Tous")   df <- df |> filter(dep == input$dep_tempo)
  if (input$activite_timeline != "Toutes")
    df <- df |> filter(libactivite == input$activite_timeline)

  validate(need(nrow(df) > 0, "Aucune donnée sur cette période / cette sélection."))

  df_agg <- df |> count(annee_autr, name = "n")

  p <- ggplot(df_agg, aes(x = annee_autr, y = n,
    text = paste0("Année : <b>", annee_autr, "</b><br>",
                  format(n, big.mark = "\u202f"), " autorisations"))) +
    geom_area(fill = PAL$secondary, alpha = .18) +
    geom_line(color = PAL$secondary, linewidth = 1.1) +
    geom_point(color = PAL$primary, size = 2, alpha = .7) +
    scale_y_continuous(labels = label_number(big.mark = "\u202f")) +
    labs(
      x = "Année d'autorisation", y = "Nombre d'autorisations",
      title = "Évolution annuelle des autorisations d'activité",
      subtitle = "Chaque point = total des autorisations accordées dans l'année"
    ) +
    theme_finess()

  ggplotly(p, tooltip = "text") |>
    layout(font = list(family = "IBM Plex Sans"))
})
```

### 📊 Top activités par décennie

```{r p4-decennie}
renderPlotly({
  df <- activites_clean |>
    filter(!is.na(annee_autr),
           annee_autr >= input$periode[1],
           annee_autr <= input$periode[2])

  if (input$dep_tempo != "Tous") df <- df |> filter(dep == input$dep_tempo)

  df_dec <- df |>
    mutate(decennie = paste0(floor(annee_autr / 10) * 10, "s")) |>
    count(lib_act_court, decennie, name = "n") |>
    group_by(lib_act_court) |>
    filter(sum(n) >= 10) |>
    ungroup()

  validate(need(nrow(df_dec) > 0, "Pas assez de données pour cette sélection."))

  top12 <- df_dec |> group_by(lib_act_court) |> summarise(tot = sum(n)) |>
    slice_max(tot, n = 12) |> pull(lib_act_court)

  df_dec <- df_dec |> filter(lib_act_court %in% top12)

  p <- ggplot(df_dec, aes(
    x = decennie, y = lib_act_court, fill = n,
    text = paste0("<b>", lib_act_court, "</b><br>",
                  decennie, " : ", format(n, big.mark = "\u202f"), " aut.")
  )) +
    geom_tile(color = "white", linewidth = .35) +
    scale_fill_gradient(low = "#dceefb", high = PAL$primary) +
    labs(
      x = "Décennie", y = NULL, fill = "Nb aut.",
      title = "Intensité des autorisations par activité et décennie",
      subtitle = "Plus la case est foncée, plus l'activité a été autorisée dans la période"
    ) +
    theme_finess() +
    theme(panel.grid = element_blank())

  ggplotly(p, tooltip = "text") |>
    layout(font = list(family = "IBM Plex Sans"))
})
```

### ⏱ Délai autorisation → mise en œuvre

```{r p4-delai}
renderPlotly({
  df <- activites_clean |>
    filter(
      !is.na(dateautor), !is.na(datemeo),
      datemeo >= dateautor,
      annee_autr >= input$periode[1],
      annee_autr <= input$periode[2]
    ) |>
    mutate(
      delai_jours = as.numeric(datemeo - dateautor),
      delai_annees = delai_jours / 365.25
    ) |>
    filter(delai_annees <= 10, delai_annees >= 0)

  if (input$dep_tempo != "Tous") df <- df |> filter(dep == input$dep_tempo)
  if (input$activite_timeline != "Toutes")
    df <- df |> filter(libactivite == input$activite_timeline)

  validate(need(nrow(df) > 10, "Pas assez de données pour calculer les délais."))

  p <- ggplot(df, aes(x = delai_annees)) +
    geom_histogram(fill = PAL$success, color = "white", bins = 30, alpha = .85) +
    geom_vline(aes(xintercept = median(delai_annees)),
               color = PAL$danger, linewidth = 1, linetype = "dashed") +
    annotate("text",
             x = median(df$delai_annees) + .15,
             y = Inf, vjust = 1.5,
             label = paste0("Médiane : ", round(median(df$delai_annees), 1), " an(s)"),
             colour = PAL$danger, size = 3.5, hjust = 0) +
    labs(
      x = "Délai (années)", y = "Nombre d'autorisations",
      title = "Distribution des délais autorisation → mise en œuvre",
      subtitle = "Ligne rouge = médiane | Valeurs > 10 ans exclues"
    ) +
    theme_finess()

  ggplotly(p) |>
    layout(font = list(family = "IBM Plex Sans"))
})
```

### 🔬 MEO des équipements lourds

```{r p4-meo-mat}
renderPlotly({
  df <- materiels_clean |>
    filter(!is.na(annee_meo),
           annee_meo >= input$periode[1],
           annee_meo <= input$periode[2])

  if (input$dep_tempo != "Tous") df <- df |> filter(dep == input$dep_tempo)

  validate(need(nrow(df) > 0, "Aucun équipement lourd sur cette période."))

  df_agg <- df |> count(annee_meo, lib_eml_court, name = "n")

  p <- ggplot(df_agg, aes(
    x = annee_meo, y = n, fill = lib_eml_court,
    text = paste0("<b>", lib_eml_court, "</b><br>",
                  annee_meo, " : ", n, " mise(s) en œuvre")
  )) +
    geom_col(width = .82) +
    scale_fill_manual(
      values = colorRampPalette(c(PAL$accent, PAL$primary, PAL$success, PAL$warn))(
        n_distinct(df_agg$lib_eml_court)
      )
    ) +
    labs(
      x = "Année de mise en œuvre", y = "Nb d'équipements",
      fill = "Type", title = "Mises en œuvre annuelles des équipements lourds",
      subtitle = "Empilés par type d'appareil"
    ) +
    theme_finess() +
    theme(legend.position = "bottom")

  ggplotly(p, tooltip = "text") |>
    layout(font = list(family = "IBM Plex Sans"))
})
```

# Équipements & Formations

Column {.sidebar data-width=320}
-----------------------------------------------------------------------

### Filtres

```{r p5-filtres}
selectInput(
  inputId   = "dep_equip",
  label     = "Département",
  choices   = dep_choices,
  selected  = "Tous",
  selectize = TRUE
)

choix_dis <- c("Toutes" = "Toutes",
               setNames(
                 disciplines_clean |> count(libde, sort = TRUE) |>
                   filter(n >= 5) |> pull(libde),
                 str_trunc(disciplines_clean |> count(libde, sort = TRUE) |>
                             filter(n >= 5) |> pull(libde), 55)
               ))
selectInput(
  inputId   = "filtre_discipline",
  label     = "Discipline de formation",
  choices   = choix_dis,
  selected  = "Toutes",
  selectize = TRUE
)
```

### À propos

```{r p5-info}
HTML('
<div class="info-card">
  <strong>Matériels lourds</strong> — IRM, scanners, gamma-caméras, cyclotrons… recensés dans FINESS.<br><br>
  <strong>Formations</strong> — Diplômes d\'État (DE) autorisés : aide-soignant, infirmier, sage-femme…<br><br>
  <strong>capaut</strong> — Capacité d\'accueil autorisée (nb de places/étudiants par ligne).
</div>
')
```

### Indicateurs équipements

```{r p5-vb-irm}
renderValueBox({
  dep <- input$dep_equip
  d <- if (dep == "Tous") materiels_clean else materiels_clean |> filter(dep == !!dep)
  n <- sum(str_detect(d$libeml, "IRM|imagerie"), na.rm = TRUE)
  valueBox(paste0("IRM: ", n), "IRM recensées — imagerie", icon = "fa-circle-o", color = "#1a3a5c")
})
```

```{r p5-vb-scanner}
renderValueBox({
  dep <- input$dep_equip
  d <- if (dep == "Tous") materiels_clean else materiels_clean |> filter(dep == !!dep)
  n <- sum(str_detect(d$libeml, "Scanographe"), na.rm = TRUE)
  valueBox(paste0("Scanners: ", n), "Scanners médicaux — imagerie", icon = "fa-circle", color = "#2176ae")
})
```

```{r p5-vb-cap-form}
renderValueBox({
  dep <- input$dep_equip
  d <- if (dep == "Tous") disciplines_clean else disciplines_clean |> filter(dep == !!dep)
  if (input$filtre_discipline != "Toutes") d <- d |> filter(libde == input$filtre_discipline)
  n <- sum(d$capaut_n, na.rm = TRUE)
  valueBox(paste0("Capacite: ", format(n, big.mark = "\u202f")), "Places de formation totales — capacité", icon = "fa-graduation-cap", color = "#06a77d")
})
```

Column {.tabset}
-----------------------------------------------------------------------

### 🎓 Capacités de formation

```{r p5-formations-cap}
renderPlotly({
  dep <- input$dep_equip
  d   <- if (dep == "Tous") disciplines_clean else disciplines_clean |> filter(dep == !!dep)
  if (input$filtre_discipline != "Toutes") d <- d |> filter(libde == input$filtre_discipline)

  df_agg <- d |>
    group_by(libde) |>
    summarise(
      cap_moy   = mean(capaut_n, na.rm = TRUE),
      cap_total = sum(capaut_n, na.rm = TRUE),
      n_sites   = n_distinct(nofinesset),
      .groups = "drop"
    ) |>
    filter(!is.na(cap_moy), cap_moy > 0) |>
    mutate(libde = str_trunc(libde, 50)) |>
    slice_max(cap_total, n = 15) |>
    mutate(libde = forcats::fct_reorder(libde, cap_total))

  validate(need(nrow(df_agg) > 0, "Aucune donnée de formation."))

  p <- ggplot(df_agg, aes(
    x = libde, y = cap_total, fill = cap_moy,
    text = paste0("<b>", libde, "</b><br>",
                  "Capacité totale : ", format(cap_total, big.mark = "\u202f"), " places<br>",
                  "Capacité moy/site : ", round(cap_moy, 1), "<br>",
                  "Nb de sites : ", n_sites)
  )) +
    geom_col(width = .78) +
    scale_fill_gradient(low = PAL$accent, high = PAL$primary, name = "Cap. moy./site") +
    coord_flip() +
    scale_y_continuous(labels = label_number(big.mark = "\u202f"),
                       expand = expansion(mult = c(0, .12))) +
    labs(
      x = NULL, y = "Capacité totale autorisée (places)",
      title = "Top 15 des disciplines par capacité de formation",
      subtitle = "Couleur = capacité moyenne par site de formation"
    ) +
    theme_finess()

  ggplotly(p, tooltip = "text") |>
    layout(font = list(family = "IBM Plex Sans"))
})
```

### 🔗 Corrélation équipements × formations

```{r p5-corr}
renderPlotly({
  dep_sel <- input$dep_equip

  df <- dep_geo |>
    sf::st_drop_geometry() |>
    filter(n_mat_total > 0 | cap_total > 0) |>
    mutate(
      sel   = if (dep_sel != "Tous") if_else(dep == dep_sel, "Sélection", "Autres") else "Tous",
      score_label = scales::number(score_offre, accuracy = .1)
    )

  couleurs <- c("Tous" = PAL$secondary, "Autres" = "#9ab8d4", "Sélection" = PAL$warn)

  p <- ggplot(df, aes(
    x = n_mat_total, y = cap_total, size = score_offre, color = sel,
    text = paste0(
      "<b>", dep, " — ", nom, "</b><br>",
      "Matériels lourds : ", n_mat_total, "<br>",
      "Capacité de formation : ", format(cap_total, big.mark = "\u202f"), " places<br>",
      "Indice composite : ", score_label, "/100"
    )
  )) +
    geom_point(alpha = .82) +
    scale_color_manual(values = couleurs) +
    scale_size_continuous(range = c(3, 16)) +
    labs(
      x = "Nombre de matériels lourds",
      y = "Capacité totale de formation (places)",
      size = "Indice offre", color = NULL,
      title = "Corrélation équipements lourds × formations médico-sociales",
      subtitle = "Taille des bulles = indice composite d'offre (0-100)"
    ) +
    theme_finess()

  ggplotly(p, tooltip = "text") |>
    layout(font = list(family = "IBM Plex Sans"))
})
```

### 📋 Table détaillée

```{r p5-table}
renderDT({
  df <- dep_geo |>
    sf::st_drop_geometry() |>
    transmute(
      Dept.       = paste0(dep, " — ", nom),
      Étab.       = format(n_etab_act, big.mark = "\u202f"),
      Autorisations = format(n_autorisations, big.mark = "\u202f"),
      Types_act.  = n_types_act,
      Formations  = format(n_formations, big.mark = "\u202f"),
      Cap._form.  = format(cap_total, big.mark = "\u202f"),
      Mat._lourds = n_mat_total,
      IRM         = n_irm,
      Scanners    = n_scanner,
      ETALAB_pct  = paste0(round(pct_etalab, 1), " %"),
      Indice      = round(score_offre, 1)
    )

  datatable(
    df,
    rownames  = FALSE,
    filter    = "top",
    class     = "stripe hover compact",
    extensions = "Buttons",
    options   = list(
      pageLength = 15, scrollX = TRUE, dom = "Bfrtip",
      buttons = c("csv", "excel"),
      columnDefs = list(list(className = "dt-center", targets = 1:10))
    )
  ) |>
    formatStyle(
      "Indice",
      background = styleColorBar(c(0, 100), "#2176ae"),
      backgroundSize = "100% 80%", backgroundRepeat = "no-repeat",
      backgroundPosition = "center"
    )
})
```