---
title: "TP 2 - Codification et visualisation - Approach Tidy"
output:
  pdf_document:
    toc: yes
    dev: tikz
    number_section: yes
    keep_tex: yes
  html_document:
    toc: yes
    toc_float: yes
    number_section: yes
    theme: cosmo
    highlight: haddock
    number_sections: yes
---

```{r setup, echo = FALSE,message = FALSE,warning = FALSE}
knitr::opts_chunk$set(echo = TRUE,
                      fig.height = 2, fig.width = 3,
                      fig.align = 'center',
                      sanitize=TRUE,
                      warning=FALSE,
                      message=FALSE)
library(knitr)# pour kable
library(kableExtra)# pour améliorer la présentation des tableaux

options(tikzSanitizeCharacters = c("%", "^",  "&", "~", "é", "É", "è", "È", "à", "À","ê",'_'),
        tikzReplacementCharacters = c("\\%","\\^{}","\\&", "\\char`\\~", "\\'e", "\\'E", "\\`e", "\\`E", "\\`a","\\`A","\\^e","\\_{}")
        )
```

# Construction du data.frame

Comme dans le TP précédent les données sont importées puis réordonnées. Attention l'objet **data** est un tibble. Il s'agit d'un nouveau type de data frame. Cela fonctionne avec tous les packages du type **tidy** qui sont rassemblés dans le package **tidyverse*}**.
Le package **tidytext** nous permet d'effectuer de l'analyse textuelle.

```{r}
library(tidyverse)
library(tidytext)

```
```{r JeuDeDonnees}
data <- read_csv2("Data/Aspiration_Int_Fr.csv",
                  locale = locale(encoding="ISO-8859-1"))
colnames(data)[1] <- "Id"

```
```{r}
table(data$Age_en_Classes)
```

```{r}
data$Age_en_Classes <- fct_relevel(data$Age_en_Classes, ">70", after=11)
data$Sexe_Age <- as.factor(data$Sexe_Age)
data$Sexe_Age |>  fct_relevel("F>55", after =2) |>  fct_relevel("H>55", after = 5)
```
# Étude du nombre d'occurences de l'ensemble de la population
Déterminons la liste des mots et leur occurence pour la première question.
```{r}
MotsQ1 <- data |> select(Important) |> unnest_tokens(output = Mots,
                                                     input= Important,
                                                     token = "words")
head(MotsQ1)
```


Ici la commande pourra se dire oralement ainsi \og de \texttt{data} on extrait la colonne Important que l'on sépare mot à mot.\fg \\
La commande suivante permet de regrouper par mots et de déterminer l'effectif ou fréquence de chacun des mots.
```{r}
MotsQ1 <- MotsQ1 |> group_by(Mots) |> summarize(Freq=n())
MotsQ1 |> arrange(desc(Freq)) |> slice(1:10)
```
Regardons les 10 premiers :
```{r}

```
Cette commande se lit : \og dans le tibble \texttt{MotsQ1} on récupère les 10 lignes qui ont la plus forte fréquence, puis on les range dans l'ordre décroissant des fréquences, et on n'affiche que les mots. \fg
On peut repérer que certains mots sont à supprimer : la, une, mes, et\dots.
On utilise pour cela le package \texttt{stopwords}. De plus on ne va conserver que ceux qui une fréquence supérieure ou égale à 20.

```{r}
library(stopwords)
```

```{r}

MotsQ1F <- MotsQ1 |> anti_join(get_stopwords("fr"), by =c("Mots" = "word")) |> filter(Freq >=20)

```

Un graphique joli\dots où la taille de la police dépend de l'effectif\dots
```{r GraphJoli,sanitize=T,fig.env='figure',fig.cap='un joli dessin avec de grandes marges...',fig.pos='H'}
library(wordcloud)
MotsQ1F %>% {wordcloud(.[["Mots"]],.[["Freq"]],color=brewer.pal(8,"Accent"),
                     random.over = FALSE,
                     scale=c(8,0.5))}

```
Et maintenant le code pour un graphique utile. 
```{r GraphUtile,fig.env='figure',fig.height=3,fig.width=3,fig.pos='H',fig.cap='Fréquences des mots les plus cités'}

MotsQ1F |> ggplot(aes(x=reorder(Mots,Freq),y =Freq)) + 
  geom_bar(stat = "identity")

```

On peut aussi tracer le diagramme de Pareto de la gamme des fréquences.
```{r Pareto2,fig.env='figure',fig.cap='Diagramme de Pareto de la gamme des fréquences',fig.height=2.5,fig.width=2.5,fig.pos='H',sanitize=T}

```

# Étude du nombre d'occurences en fonction du sexe et de l'âge
Déterminons le tableau lexical en fonction de l'âge et du sexe. 

```{r}


```
Puis effectuons le graphique qui représentera les plus fortes occurences par âge et sexe. Une petite différence est à observer pour obtenir un graphique avec les mots dans l'ordre décroissant "globalement". On modifie aussi le nombre d'occurrence minimale pour que chaque catégorie soit bien représentée.

```{r, echo=FALSE}


```
